臺灣高等法院民事裁定
109年度抗字第44號
抗  告  人  江廷賢

上列抗告人因與相對人祭祀公業江梯間請求返還所有權狀強制執
行事件聲明異議，對於中華民國108年12月2日臺灣臺北地方法院
108年度執事聲字第233號裁定，提起抗告，本院裁定如下：
    主  文
抗告駁回。
抗告程序費用由抗告人負擔。
    理  由
一、本件異議及抗告意旨略以：江明來、江謝進春並非相對人祭
    祀公業江梯（下稱相對人祭祀公業）之派下員，其中江謝進
    春業經臺灣桃園地方法院（下稱桃園地院）101年度重訴字
    第461號民事判決認定上情明確；江明來則在臺灣臺北地方
    法院（下稱臺北地院）92年度親字第30號民事事件起訴狀中
    自陳其非相對人祭祀公業派下員江清讚之子，顯見其非相對
    人祭祀公業之派下員，渠等不得為相對人祭祀公業之管理人
    。原法院民事執行處（下稱執行法院）應依強制執行法第19
    條第1項規定，就相對人祭祀公業法定代理人江明來、江謝
    進春之派下員資格一事，依職權調取上開各該民事事件卷宗
    及桃園市八德區公所民國98年11月12日、102年2月18日函所
    備查之派下員名冊等文件，以查明江明來、江謝進春不具相
    對人祭祀公業管理人資格，撤銷執行程序或選任合法法定代
    理人。詎執行法院司法事務官及原法院裁定駁回伊之聲明異
    議及異議，顯有不當，爰聲明廢棄原裁定云云。
二、按依強制執行法第5條第1項第1款規定，債權人聲請強制執
    行，應以書狀表明當事人及法定代理人，提出於執行法院為
    之。又依同法第30條之1準用民事訴訟法第47條規定：「關
    於訴訟之法定代理及為訴訟所必要之允許，依民法及其他法
    令之規定。」而祭祀公業條例第22條前段規定：「祭祀公業
    法人應設管理人，執行祭祀公業法人事務，管理祭祀公業法
    人財產，並對外代表祭祀公業法人。」準此，於祭祀公業為
    強制執行事件當事人之情形，應以其管理人為法定代理人。
三、本件係相對人於108年5月30日持桃園地院106年度訴字第158
    5號兩造間請求返還權狀事件之民事判決、本院107年度上字
    第871號民事判決及最高法院108年4月10日所為108年度台上
    字第705號民事裁定（下合稱系爭確定判決) 為執行名義（
    見司執卷9-20頁），聲請對抗告人強制執行（下稱系爭執行
    事件）。查系爭確定判決業已認定江明來、江謝進春確經有
    效選任為系爭祭祀公業之管理人，而為相對人祭祀公業之法
    定代理人明確（見司執卷第16頁背面本院107年度上字第871
    號民事判決） 。雖抗告人主張江謝進春、江明來非相對人
    之派下員、不具管理人資格云云，並提出桃園地院101年度
    重訴字第461號民事判決為證（見司執卷46-60頁）；惟查該
    判決係於103年間確定，有歷審裁判查詢資料可稽（見執事
    聲卷31頁）；又抗告人聲請調閱桃園市八德區公所98年11月
    12日、102年2月18日函所備查之派下員名冊等文件及臺北地
    院92年度親字第30號民事事件卷宗（見執事聲卷17頁、司執
    卷63-73頁），均屬於系爭確定判決訴訟繫屬前之證據資料
    ，應無調查必要，原法院未予調閱，並無不合。況抗告人對
    江明來、江謝進春提起確認江明來等二人對相對人祭祀公業
    之管理權不存在之訴，亦經桃園地院100年度訴字第52號、
    本院101年度上字第687號民事判決及最高法院106年度台上
    字第1507號民事裁定駁回抗告人之訴確定，有各該判決書、
    裁定書及確定證明書可稽（見司執卷130-140、24頁），並
    有桃園市八德區公所108年9月11日桃市德文字第1080036706
    號函附相對人祭祀公業最新派下全員證明書、最新管理人名
    冊可證（見司執卷第98-116頁，内含桃園市八德區公所98年
    11月12日函暨派下現員名冊、派下全員系統表，見司執卷10
    4-117頁），堪認江明來、江謝進春確為相對人祭祀公業之
    管理人。據上，相對人祭祀公業以江明來、江謝進春為系爭
    執行事件之法定代理人，聲請強制執行，核無不合。執行法
    院司法事務官裁定駁回抗告人之聲明異議，暨原法院裁定駁
    回抗告人之異議，經核並無違誤。抗告意旨指摘原裁定不當
    ，聲明廢棄為無理由。
四、據上論結，本件抗告為無理由，爰裁定如主文。 
中　　華　　民　　國　 109　　年　　1 　　月　　30　　日
                  民事第二十三庭 
                      審判長法  官  蕭胤瑮
                            法  官  許勻睿
                            法  官  鄭威莉
正本係照原本作成。
本裁定除以適用法規顯有錯誤為理由外，不得再抗告。如提起再
抗告，應於收受送達後10日內委任律師為代理人向本院提出再抗
告狀。並繳納再抗告費新臺幣１千元。
中　　華　　民　　國　 109　　年　　1 　　月　　30　　日
　　　　　　　　　　　　　  書記官  楊璧華